臺灣板橋地方法院民事判決　　　　　　100年度勞簡上字第5號
上　訴　人　瑞通食品有限公司
法定代理人　陳忠道
訴訟代理人　廖克明律師
複代理人　　詹宗諺律師
被上訴人　　李玠樺
被上訴人　　江俊亦
共　　　同
訴訟代理人　廖婉君律師
上列當事人間請求給付薪資等事件，上訴人對於中華民國99年12
月27日臺灣板橋地方法院板橋簡易庭99年度板簡字第74號第一審
判決提起上訴，經本院於100年6月29日言詞辯論終結，判決如下
：
    主  文
原判決關於命上訴人給付被上訴人李玠樺超過新臺幣玖萬玖仟肆
佰伍拾元；給付江俊亦超過新臺幣肆萬捌仟柒佰伍拾元，及均自
民國九十九年八月四日起至清償日止，按年息百分之五計算之利
息部分，併該部分假執行之宣告，暨訴訟費用之裁判均廢棄。
上開廢棄部分，被上訴人在第一審之訴及其假執行之聲請均駁回
。
其餘上訴駁回。
第一、二審訴訟費用由上訴人負擔十分之五，被上訴人李玠樺負
擔十分之四，餘由被上訴人江俊亦負擔。
    事實及理由
一、程序方面：
    本件上訴人未於言詞辯論期日到場，核無民事訴訟法第386
    條各款所列情形，爰依被上訴人聲請，由其一造辯論而為判
    決。
二、被上訴人主張：被上訴人李玠樺自民國94年3月起任職上訴
    人公司；被上訴人江俊亦則自96年6月起任職上訴人公司，
    均擔任牛奶送貨員工作，每月薪資採底薪新臺幣（下同）1
    萬9,500元加計業績獎金計算，李玠樺每月可領取5萬餘元、
    江俊亦則可領取4萬餘元。任職之初，上訴人保證不會任意
    剋扣員工薪資，亦不會要求員工吸收壞品等損失。然自97年
    起，上訴人即要求被上訴人應吸收一定比例壞品損，更自98
    年起多次調降業績獎金計算標準，甚自被上訴人任職以來，
    未給予被上訴人加班費、例假日工資及特別休假。被上訴人
    不得已於99年3月5日離職。即上訴人負欠被上訴人多項勞務
    報酬未給付：(一)李玠樺部分：其98年度薪資所得總額為65萬
    7,262元正，是每日平均薪資以1,500元計算。上訴人應給付
    (1)特別休假工資5萬1,000元：李玠樺於離職前已工作滿4年
    應有34日之特別休假（即第1年7日、第2年7日、第3年10 日
    、第4年10日），均加班未特休，肇於上訴人不許被上訴人
    請特休假，故上訴人應給付5萬1,000元（1,500元*34日=51,
    000元）之特別休假工資。(2)國定假日工資10萬2,000 元：
    李玠樺每年國定假日除農曆新年休息2日外，其餘均至上訴
    人公司上班，上訴人卻未給予加班費，以每年國定假日19日
    扣除2日計算（1,500元*17日*4年=102, 000元），計有10萬
    2,000元之加班工資未領。(3)例假工資7萬2,000元：每逢半
    年旺季李玠樺均隔週始休息1日，共總計有48日（2日*6 個
    月*4年=48日）未休息，計有7萬2,000元未領（1500元*48
    日=72,000元）。(4)李玠樺離職前尚有99年2月份績效獎金4,
    000元及3月份上班5日之薪資7,500元均未領取（1,500元*5
    日=7,500元）。合計共有23萬6,500元之工資未領取（51,00
    0+102,000+72,000+4,000元+7,500=236,500）。(二)江俊亦部
    分：其離職前六個月日平均薪資為1,462元，每日平均薪資
    亦以1,450元計算。(1)特別休假工資2萬300元：江俊亦離職
    前已工作滿2年應有14日之特別休假（即第1年7日、第2年7
    日），江俊亦均加班未特休，肇於上訴人不許被上訴人請特
    休假，上訴人應給付2萬300元（1,450元*14日=20,300元）
    之特別休假工資。(2)國定假日工資4萬9,300元：江俊亦每年
    國定假日除農曆新年休息2日外，其餘均至上訴人公司上班
    ，上訴人卻未給予加班費，以每年國定假日19日扣除2日計
    算（1,450元*17日*2年=49,300元），計有4萬9,300元之加
    班工資未領。(3)例假工資3萬4,800元：每逢半年旺季江俊均
    隔週始休息1日，共總計有24日（2日*6個月*2年=24日）未
    休息，計有3萬4,800元未領（1,450元*24日=34,800元）。
    (4)江俊亦離職前即99年3月份上班5日之薪資7,250元均未領
    取（1,450元*5日=7,250元）。合計共有11萬1,650元之工資
    未領取（20,300+49,300 +34,800+7,250元=111,650元）。
    爰本於勞動契約關係提起本訴，上訴人給付負欠工資等情（
    被上訴人於原審聲明：上訴人應給付李玠樺23萬6,500元；
    給付江俊亦11萬1,650元，及均自起訴狀繕本送達日(即99年
    8月4日)起至清償日止，按年息5%計算之利息。原審如數判
    決，上訴人則聲明不服提起上訴。）。併為答辯聲明：駁回
    上訴。
三、上訴人則以：被上訴人之薪制為底薪1萬9,500元加計業績獎
    金，故縱上訴人確有負欠例假等工資，亦應以每月1萬9,500
    元（即每日650元）為計算基準。又上訴人否認李玠樺99年2
    月已達業續標準，而得請求4,000元業績獎金。另上訴人並
    沒有不准被上訴人請特休假，僅係希望被上訴人儘量來上班
    。另李玠樺國定假日超過61日部分；江俊亦超過33日部分，
    應屬無據等語為辯。併為上訴聲明：(一)原判決廢棄。(二)上開
    廢棄部分，駁回被上訴人在第一審之訴。
四、兩造不爭執之事項：
  (一)被上訴人李玠樺自94年3月起任職上訴人公司；江俊亦則自9
    6年6月起任職上訴人公司，均擔任牛奶送貨員工作，每月薪
    資採底薪1萬9,500元加計業績及達成獎金（獎金按達成銷量
    金額及級距計算）。被上訴人於99年3月5日向上訴人口頭請
    辭而離職。
  (二)折計結果，李玠樺任職上訴人公司年資超過4年，江俊亦則
    超過2年。依勞基法第38條規定（勞工在同一雇主或事業單
    位，繼續工作滿一定期間者，每年應依左列規定給予特別休
    假：(1)1年以上3年未滿者7日。(2)3年以上5年未滿者10日。
    (3)5年以上10未滿者14日。(4)10年以上者，每1年加給1日，
    加至30日為止。），上訴人應給予第1、2年，每年7日，第3
    、4年10日之特別休假。即上訴人應給予李玠樺特別休假34
    日；給予江俊亦特別休假14日。
  (三)被上訴人任職上訴人公司期間，關於勞基法第37條規定（紀
    念日、勞動節日及其他由中央主管機關規定應放假之日，均
    應休假。）之休假，僅每年除農歷新年休息2日，其餘未休
    。
  (四)被上訴人任職上訴人公司期間，關於勞基法第36條（勞工每
    7日中至少應有1日之休息，作為例假。）規定之例假，每逢
    半年旺季，均僅隔週始休息1日。以每年少休12日（2*6）折
    計結果，李玠樺以年資4年計共少休48日；江俊亦以年資2年
    計共少休24日。
  (五)上訴人並未給付被上訴人99年3月1日至同年月5日薪資。
五、有關被上訴人任職期間有關特休、紀念日、例假等假日未休
    息，上訴人應加倍發給工資，究應以底薪加計業績獎金折計
    ？抑或僅得以底薪計算？
    承前述，兩造對於被上訴人薪資之計算方式乃按底薪每月1
    萬9,500元，加計業績及達成獎金計算。所謂業績及達成獎
    金既按被上訴人（擔任牛奶配送員）每月實際達成業績累積
    計算，並未區分正常工時達成業績或例假未休工時達成業積
    。被上訴人任職時按月領受者，應已包含特休、紀念日、例
    假等應休未休所達成業績之獎金。即上訴人既已就前開應休
    未休假日達成業績依約定計發業績獎金，本件假日未休息應
    加發工資，應僅得按底薪計算，不得再加計業績及達成獎金
    。基上，本件被上訴人於假日未休息得請求加倍發給工資，
    應按每日650元計（19500/30）。
六、按第36條所定之例假、第37條所定之休假及第38條所定之特
    別休假，工資應由雇主照給。雇主經徵得勞工同意於休假日
    工作者，工資應加倍發給，勞基法第39條前段定有明文。茲
    就被上訴人請求金額說明於下：
  (一)特別休假未休工資：
    (1)被上訴人主張：其等於任職期間，上訴人未依規定給予李
      玠樺特別休假34日；江俊亦特別休假14日，應依前開規定
      加倍發給工資等情。上訴人則以，上訴人並無不准被上訴
      人請特別休假，被上訴人自己未向公司申請特別休假，並
      不可歸責上訴人，上訴人並無給付特別休假工資之必要等
      語為辯。此部分自應由被上訴人就所主張：其等係因可歸
      責上訴人之事由，致有特休未休之利己事實，負舉證之責
      。
    (2)關此部分，業據被上訴人提出台北縣勞資關係協進會處理
      勞資爭議協調會議紀錄（詳原證4，上訴人對其形式之真
      正並未爭執）為佐。觀其內容，上訴人既於協調會中就有
      關「資方表示請特休老闆有權利不准假。」之記載下方確
      認簽署，應足佐被上訴人主張：任職期間上訴人不同意被
      上訴人請特休假等情，並非虛枉。此部分自屬因可歸責上
      訴人之事由，致特休未休。而上訴人未再提出其餘反證以
      證其確同意被上訴人可請特別休假，本件係被上訴人怠於
      行使權利，致特休未休等情。經本院調查結果認，被上訴
      人前開主張，應可採信。
    (3)準此，上訴人應給付李玠樺特別休假工資2萬2,100元（
      650*34=22,100）；給付江俊亦特別休假工資9,100元（
      650*14=9,100）。
  (二)國定假日工資：
    (1)按勞基法37條所稱紀念日為「1月1日、2月28日、3月29日
      、9月28日、10月10 日、10月31日、11月12日及12月25日
      。」；勞動節日為「5 月1日」；其他由主管機關規定應
      放假日為「1月2日、農歷正月初一至初三、民族掃墓節前
      1日、民族掃墓節、農歷5月5日、農歷8月15日、農歷除夕
      、10月25日及其他經主管機關指定者」，勞基法施行細則
      第23條定有明文。即依勞基法施行細則第23條所列舉勞基
      法第37條每年應休假之日為19日，上訴人以行政院人事行
      政局公告之辦公日歷表計算勞基法第37條紀念日，應有誤
      解，並無可採。
    (2)查本件上訴人每年既僅給予被上訴人農歷正月2日休假，
      被上訴人主張：上訴人每年應再給付被上訴人17日（19-2
      =17）國定假日工資等情，自屬有據。即此部分上訴人應
      給付李玠樺休假工資4萬4,200元（17*4*650=44,200）；
      給付江俊亦休假工資2萬2,100元（17*2*650=22,100）。
  (三)例假工資：
    承前述，兩造對於被上訴人任職期間，李玠樺有例假48日未
    休；江俊亦有例假24日未休等情，既未有爭執，而可認為真
    正。則此部分上訴人應給付李玠樺例假工資為3萬1,200元（
    48*650=31,200）；給付江俊亦例假工資1萬5,600元（24*65
    0=15,600）。
  (四)其餘未領工資：
    (1)兩造對於上訴人尚未給付被上訴人99年3月1日至5日工資
      一節，承前述，並無爭執，而可認為真正。被上訴人復未
      舉證證明其於99年3月份已達可請領業績獎金程度，經本
      院調查結果，此部分被上訴人僅得請求同前述按底薪折計
      之薪資（即每日650元）。即此部分上訴人應給付李玠樺
      、江俊亦各1,950元（5*650=1,950）。
    (2)被上訴人李玠樺主張：上訴人尚負欠其99年2月份績效獎
      金4,000元未給付等情，既為上訴人所否認，自應由李玠
      樺就其99年2月份業績已達可請領4,000元之利己主張負舉
      證之責。關此部分固據被上訴人提出薪資單（詳原證1）
      為佐，惟該份薪資單上並無業績獎金「4,000元」之記載
      ，上訴人就此部分，未再提出其餘證據以供本審酌，經本
      院調查結果，被上訴人此部分請求為無理由，應予駁回。
  (五)綜上所述，上訴人應給付李玠樺9萬9,450元（22,100+44,20
    0+31,200+1,950=99,450）、江俊亦4萬8,750元（9,100+22,
    100+15,600+1,950=48,750）。
七、綜上所述，被上訴人本於勞動契約關係，請求上訴人給付李
    玠樺9萬9,450元；給付江俊亦4萬8,750元，及均自99年8月
    4日起至清償日止，按年息5%計算之法定遲延利息，為有理
    由，應予准許；逾此部分之請求，則屬無據，應予駁回。又
    上開應准許部分，所命給付金額未逾50萬元，應依職權告假
    執行。原審就超過上開應准許部分，為上訴人敗訴之判決，
    並為假執行之宣告，自有未洽。上訴意旨就此部分指摘原判
    決不當，求予廢棄改判，為有理由。至於上開應准許部分，
    原審判命上訴人給付，並為假執行之宣告，核無違誤，上訴
    意旨，就此部分，仍執陳詞，指摘原判決不當，求予廢棄，
    為無理由，應駁回其上訴。
據上論結，本件上訴為一部有理由，一部無理由，依民事訴訟法
第436條之1第3項、第450條、第449條第1項、第79條、第85條第
1項，判決如主文。
中    華    民    國  100    年    7       月    13    日
                  民事第一庭    審判長法  官  李世貴
                                      法  官  黃若美
                                      法  官  黃信滿
以上正本證明與原本無異
不得上訴
中    華    民    國  100    年    7       月    13    日
                                      書記官  莊琬婷